【裁判字號】    92,訴,53
【裁判日期】    920423
【裁判案由】    有關核發證明事務
【裁判全文】
臺中高等行政法院裁定                                九十二年度訴字第五三號
    原      告  甲○○
    被      告  彰化縣福興鄉公所
    代  表  人  乙○○
    訴訟代理人  丁○○
                丙○○
右當事人間因有關核發證明事務事件，原告請求被告核發建物完工證明，提起行政訴
訟。本院裁定如左︰
    主  文
原告之訴駁回。
訴訟費用由原告負擔。
    理  由
一、按「人民因中央或地方機關對其依法申請之案件，予以駁回，認為其權利或法律
    上利益受違法損害者，經依訴願程序後，得向高等行政法院提起請求該機關應為
    行政處分或應為特定內容之行政處分之訴訟。」為行政訴訟法第五條第二項所明
    定。故提起課予義務之訴訟，須以經過訴願為其前提，其未經過訴願程序，遽行
    提起行政訴訟，自非法之所許。又所謂行政處分，依訴願法第三條第一項規定，
    係指中央或地方機關就公法上具體事件所為之決定或其他公權力措施而對外直接
    發生法律效果之單方行政行為而言。
二、本件原告起訴意旨略以：原告於民國六十九年間在彰化縣福興鄉○○段四五０之
    二地號等十九筆土地上與地主以營建互易方式投資合建一百十三間房屋，經被告
    調查拍照有案。詎被告竟於七十九年二月二十七日以七九０二二七福富建字第一
    三四三五號等一一三件完工證明予案外人陳金塗，經原告向司法機關提起民事確
    認所有權之訴，幾經訴訟，終於八十八年一月二十八日由最高法院以八十八年度
    台上字第一六七號判決確定，並由台灣彰化地方法院就最高法院所審理八十八年
    度台再字第七四號核發民事判決確定證明書在案。為辦理建物所有權第一次登記
    及變更編定必須檢附完工證明正本，乃向被告提出申請，被告以八十八年十二月
    一日福鄉建字第一一五九五號函復：經請示縣政府函轉內政部營建署後不予核發
    ，「所請歉難照辦」。原告不服提起訴願，經彰化縣政府訴願委員會以八九彰府
    訴第０七八七二八號訴願決定將原處分撤銷，由原處分機關另為處分。原告遂再
    度提出申請，被告竟又以八十九年七月三日八九福鄉建字第六九０七號函復稱：
    案外人陳金塗已依司法院院字第六四一號及一四三０號解釋認彰化縣政府訴願委
    員會所為之決定影響其權益提出再訴願，本案應暫緩處分云云。惟陳金塗提出再
    訴願所持「權益受損害；本案系爭建物權屬有關之訴訟尚未終結」等理由均為無
    稽。而訴願決定後，就其事件，有拘束各機關之效力；且原行政處分之執行，除
    法律另有規定外，不因提起訴願而停止。本案既經法院終局判決原告勝訴，又經
    訴願決定機關撤銷原處分，令原處分機關另為適法之處分，縱案外人陳金塗提出
    再訴願申請，其所謂之權益受損，僅為藉詞纏訟而已，並未拘束原確定判決。嗣
    原告另提出數次申請，被告竟於九十一年十一月二十一日以福鄉建字第０九一０
    ０一三四０七號函，無視法令規定藉詞依行政程序法第一百七十三條規定處理予
    以拒絕，違法不重新補發完工證明予真正建物所有權人，被告違背公務員服務法
    ，未能秉持行政中立原則，置司法判決於不顧，致原告無法取得所有權，而影響
    權益，為此聲明求為判決：被告應依訴願決定撤銷原處分之資料，重新核發原告
    及陳金塗之一百十三棟房屋完工證明。
三、經核本件原告所提起之訴訟，係屬行政訴訟法第五條第二項之拒絕申請之訴。揆
    諸首揭之說明，原告就被告對其依法申請之案件，予以駁回，仍應經依訴願程序
    後，始得提起行政訴訟。查本件原告就核發建物完工證明一事雖數次提出申請，
    惟遞遭被告以九十年七月五日九十福鄉建字第六七六六號函、九十年十月十七日
    九十福鄉建字第一０四九九號函、九十一年七月二十二日福鄉建字第０九一００
    ０七三七０號函、九十一年八月二十一日福鄉建字第０九一０００八九二九號函
    、九十一年十一月二十一日福鄉建字第０九一００一三四０七號函及九十二年一
    月十日福鄉建字第０九一００一五０六四號函否准在案，其中被告九十一年十一
    月二十一日福鄉建字第０九一００一一三四０七號函復原告略以：「二、有關核
    發本鄉○○段四五０之二地號等十九筆土地一百十三戶房屋完工證明及七十五年
    四月三十日福富建字第一五八八七、一五八八八號收文案，本所經於九十一年七
    月二十二日福鄉建字第０九一０００七三七０號及九十一年八月二十一日福鄉建
    字第０九一０００八九二九號及九十年七月五日福鄉建字第六七六六號函各在案
    。三、本所對上述案件已多次函覆日後對同一事由經適當處理並明確答覆後，將
    依行政程序法第一百七十三條處理。」，乃被告以已有行政處分存在為由，拒絕
    原告請求，其性質應屬單純之事實敘述，不生任何法律效果，難謂屬行政處分性
    質，原告就被告該函不服，提起行政訴訟，已有未合，縱認被告該號函復亦為行
    政處分，惟原告均未踐行訴願先行程序，為原告所自承，逕行提起本件之訴，其
    起訴亦難認為合法，應予駁回。
四、依行政訴訟法第一百零七條第一項第十款、第一百零四條、民事訴訟法第九十五
    條、第七十八條，裁定如主文。
中    華    民    國    九十二      年      四        月      二十三    日
                 臺 中 高 等 行 政 法 院   第 四 庭
                                審 判 長 法      官  沈  應  南
                                         法      官  許  武  峰
                                         法      官  黃  淑  玲
右正本證明與原本無異。
如不服本裁定，應於裁定送達後十日內以書狀敘明理由，經本院向最高行政法院提起
抗告（須依對造人數附具繕本）；並應預繳送達用雙掛號郵票拾份（每份三十四元）
。
中    華    民    國    九十二      年      四        月      二十三    日
                                         法院書記官  黃  靜  華


司法院資訊處製作；財團法人民間司法改革基金會備份。
